【裁判字號】    90,易,296
【裁判日期】    900531
【裁判案由】    妨害名譽
【裁判全文】
臺灣士林地方法院刑事判決                            九十年度易字第二九六號
    公  訴  人  臺灣士林地方法院檢察署檢察官
    被      告  乙○○
右列被告因誹謗案件，經檢察官提起公訴（八十九年度偵字第九七五六號），本院判
決如左：
    主  文
乙○○意圖散布於眾，而指摘足以毀損他人名譽之事，處拘役伍拾玖日，如易科罰金
，以佰元折算壹日。
    事  實
一緣乙○○與甲○○原係婚外情男女朋友關係，於民國八十九年一月五日下午三時許
  ，在臺北縣汐止市○○街四七四巷十九號乙○○之住處，遭乙○○之妻游麗玲報警
  當場查獲二人赤裸共眠（甲○○涉犯妨害家庭部分，另案於本院審理中，乙○○涉
  犯妨害家庭部分未據告訴）。甲○○被訴妨害家庭案件，經臺灣士林地方法院檢察
  署檢察官以八十九年度偵字第四六七五號、九七五一號偵查期間，乙○○因不滿甲
  ○○另案對其提出恐嚇取財（臺灣士林地方法院檢察署八十九年度偵字第二三三四
  號、第四五○一號，業經處分不起訴確定）、妨害名譽（同署八十九年度偵字第四
  五○三號、偵續字第九二號，業經處分不起訴確定）等告訴，復指責其設計仙人跳
  ，竟基於公然侮辱及誹謗之犯意，意圖散布於眾，於八十九年十月十三日上午十一
  時三十分許，在臺灣士林地方法院檢察署第九偵查庭門外等候開庭時，於不特定人
  得以共見共聞之狀況下，公然以「不要臉」等語辱罵甲○○，並大聲傳述甲○○「
  被抓姦在床」等涉及私德而足以毀損甲○○名譽之事。
二案經被害人甲○○訴由臺灣士林地方法院檢察署檢察官偵查起訴。
    理  由
一訊據被告乙○○固不否認於右揭時地與告訴人甲○○發生口角，惟矢口否認有何公
  然侮辱及誹謗罪嫌，辯稱：因告訴人甲○○指稱伊與其妻游麗玲係設計仙人跳，伊
  答稱『明明是抓姦的，不要亂講話』，沒有罵她不要臉，告訴人由愛生恨，本案之
  證人均是告訴人之友人，其證詞不足採信云云。惟查，右揭事實，業據告訴人甲○
  ○指訴綦詳，核與證人賴美英（偵查卷宗第三一頁背面）、陳青吟（偵查卷宗第三
  二頁背面）證述情節相符，且證人陳青吟於八十九年十月十三日上午十時三十分許
  ，在同一偵查庭因侵占案開庭，賴美英為陳青吟之母，二人事前均不認識告訴人甲
  ○○，亦據證人賴美英、陳青吟結證屬實，並有臺灣士林地方法院檢察署八十九年
  度偵字第一四九三號點名單暨筆錄一件在卷可考。至證人即被告之妻游麗玲雖附和
  被告之詞，惟其依法既無具結義務，其本身亦於同一時地涉犯公然侮辱罪嫌，經本
  院審理中（九十年度易字第一○六號），而證人賴美英、陳青吟與被告素無仇怨，
  自無設詞誣陷、身觸偽證重罪之必要，其二人所言應較堪採信。按意圖散布於眾，
  而指摘或傳述足以毀損他人名譽之事者，為誹謗罪，刑法第三百十條第一項定有明
  文，雖同條第三項規定：對於所誹謗之事，能證明其為真實者不罰，惟所誹謗之事
  如係涉於私德而與公共利益無關者，則不在此限，此於該項但書亦有明文。經查，
  告訴人與被告為警當場查獲二人赤裸共眠乙節，固為二人所不爭，並有臺灣士林地
  方法院檢察署八十九年度偵字第四六七五號、第九七五一號起訴書附卷可參，惟此
  事涉個人私德而與公共利益無關，被告竟於不特定人或多數人得以共見共聞之偵查
  庭門外為上開之指摘，顯已足以毀損告訴人之名譽。是被告所辯，顯係卸責之詞，
  不足採信。本件事證明確，被告犯行堪以認定，應依法論科。
二按刑法第三百十條誹謗罪之成立，必須意圖散布於眾，而指摘或傳述足以毀損他人
  名譽之具體事實，尚僅抽象的公然為謾罵或嘲弄，並未指摘具體事實，則屬刑法第
  三百零九條第一項公然侮辱罪範疇（最高法院八十六年度臺上字第六九二○號判決
  參照）。核被告乙○○所為抽象辱罵告訴人「不要臉」之犯行，係犯刑法第三百零
  九條第一項之公然侮辱罪，其所為具體指摘告訴人「被抓姦在床」之犯行，係犯同
  法第三百十條第一項之誹謗罪。被告以一個意思活動，一行為同時同時觸犯上開二
  罪，為想像競合犯，應從一重論以誹謗罪。被告公然侮辱之犯行，雖未經檢察官提
  起公訴，惟此部分與前揭論罪科刑之誹謗罪部分，有想像競合關係，屬裁判上一罪
  ，並經告訴人合法提起告訴，犯罪事實一部起訴者，其效力及於全部，本院自得加
  以審判，併此敘明。爰審酌被告素行、智識程度、生活狀況、犯罪之動機、目的、
  對被害人所生名譽損害之程度、犯罪後之態度等一切情狀，量處如主文所示之刑，
  以資懲儆。又被告行為後，刑法第四十一條業於九十年一月十日修正公布，同年月
十二日生效，舊法規定犯最重本刑三年以下有期徒刑以下之刑之罪，而受六個月以
  下有期徒刑或拘役之宣告，因身體、教育、職業、家庭之關係或其他正當事由，執
  行顯有困難者，得易科罰金，修正後刑法第四十一條第一項規定，凡犯最重本刑五
  年以下有期徒刑以下之刑之罪，而受六個月以下有期徒刑或拘役之宣告，均得易科
  罰金，經比較新舊法之規定，爰依刑法第二條第一項前段規定，適用裁判時之新法
  ，併予宣告易科罰金之折算標準。
據上論斷，應依刑事訴訟法第二百九十九條第一項前段、刑法第二條第一項前段、第
三百零九條、第三百十條第一項、第五十五條、第四十一條第一項前段，罰金罰鍰提
高標準條例第一條前段、第二條，判決如主文。
本案經檢察官陳文哲到庭執行職務
中        華        民        國    九十    年    五    月    三十一    日
                              臺灣士林地方法院刑事第四庭
                                          法  官
如不服本判決，應於判決送達後十日內，向本院提出上訴狀。
附錄本案論罪科刑法條全文：
刑法第三百零九條：
刑法第三百十條：


司法院資訊處製作；財團法人民間司法改革基金會備份。
